臺灣高等法院刑事判決　　　　　　 94年度上更(一)字第184號
上　訴　人
即　被　告　甲○○
指定辯護人　本院公設辯護人　王永炫
上列上訴人因毒品危害防制條例案件，不服臺灣板橋地方法院93
年度訴字第509 號，中華民國93年9 月3 日第一審判決（起訴案
號：臺灣板橋地方法院檢察署93年度偵字第2764號），提起上訴
，經判決後，由最高法院發回更審，本院判決如下：
    主  文
原判決關於甲○○販賣第一級毒品暨定執行刑部分均撤銷。
甲○○共同連續販賣第一級毒品，累犯，處有期徒刑拾肆年。扣
案毒品海洛因拾壹包（不含外包裝，驗餘淨重合計玖點肆公克
，純度百分之肆拾陸點伍，純質淨重肆點柒公克）沒收銷燬
之；毒品海洛因外包裝袋拾壹個、行動電話壹具（新力廠牌；含
門號0000000000號通話卡壹片）、電子秤壹臺、分裝
袋柒拾貳只均沒收。扣案販賣第一級毒品所得財物新臺幣萬捌
仟陸佰元沒收之；未扣案之販賣第一級毒品所得新臺幣拾陸萬壹
仟肆佰元沒收之，如全部或一部不能沒收時，以其財產抵償之。
    事  實
一、甲○○前因違反肅清煙毒條例案件，經本院以72年度上更一
    字第232 號判處有期徒刑15年確定，嗣於民國（下同）77年
    間經減刑為有期徒刑12年確定，再於80年間經減刑為有期徒
    刑11年4 月確定，刑期起算日期為71年11月30日，而於77年
    9 月12日假釋出監；甲○○於前開假釋期間內，另因違反肅
    清煙毒條例案件，經臺灣臺北地方法院以78年度訴字第503
    號判處有期徒刑3 年2 月確定，前開假釋亦經撤銷，所餘刑
    期與上開有期徒刑3 年2 月接續執行，刑期起算日期為78年
    5 月2 日，而於82年8 月19日假釋出監；嗣甲○○於上開假
    釋期間內，復因違反麻醉藥品管理條例案件，經本院以85年
    度上易字第3947號判處有期徒刑2 月確定，上開假釋亦經撤
    銷，所餘刑期與前述有期徒刑2 月接續執行，刑期起算日期
    為85年10月25日，再於88年2 月3 日假釋出監；惟甲○○於
    上開假釋期間內，又遭撤銷假釋，所餘刑期有期徒刑8 月29
    日經送監執行，而於90年12月4 日執行完畢。詎甲○○猶不
    知悔改，明知海洛因為毒品危害防制條例第2 條第2 項第1
    款所規定之第一級毒品，不得非法販賣，竟意圖營利，並基
    於販賣第一級毒品海洛因之概括犯意，自92年11月間某日起
    ，利用其所有之行動電話（新力廠牌）搭配門號0000000000
    號之通話卡，作為對外聯繫海洛因交易之工具，並以「小寶
    」作為自己之外號，多次與真實姓名年籍不詳、綽號「鐘仔
    」之成年男子相約於臺北市松山火車站或饒河街媽祖廟附近
    ，以海洛因每台錢（折算為3 ．75公克）新臺幣（下同）1
    萬8000元之代價（公訴人誤為2 台兩3 萬餘元），自「鐘仔
    」處販入不固定數量之第一級毒品海洛因後，再於其當時位
    於臺北縣中和市○○街132 巷1 號2 樓Ａ室住處，以其所有
    之電子秤及分裝袋，將販入之海洛因秤量、分裝為每小包約
    0 ．7 台分（折算約0 ．2625公克）之份量，而以上開海洛
    因每小包2000元之價格，販售予不特定之成年男女，以賺取
    其間之價差牟利，甲○○並均與購買海洛因之對象相約於臺
    北縣中和市附近之便利商店或景安捷運站附近，以交付海洛
    因及價金。嗣於93年1 月間，聶文雄因車禍腿部受傷，行動
    不便，多次前往甲○○上址住處借宿或休息，生計上頗受甲
    ○○之照顧，亦迭自甲○○處無償取得海洛因施用（甲○○
    所涉轉讓第一級毒品部分，業經原審判處有期徒刑1 年8 月
    ，經上訴本院後，業經撤回上訴而告確定）；詎聶文雄因感
    念甲○○提供毒品予其施用及照料其生計之情，明知甲○○
    所從事者係販賣海洛因牟利之犯罪行為，竟仍與甲○○共同
    基於意圖營利販賣第一級毒品海洛因之概括犯意聯絡，自93
    年1 月間某日起，多次推由聶文雄攜帶約定之價金前往前述
    臺北市松山火車站或饒河街媽祖廟附近等地，自綽號「鐘仔
    」處攜回販入之毒品海洛因，並由聶文雄接聽或撥打前開甲
    ○○進行海洛因交易所使用之門號0000000000號行動電話，
    與欲購買海洛因之人洽談交易數量、價格、交貨地點等事項
    ，再由甲○○出面以前揭方式交付海洛因及收取價金牟利。
    甲○○依上開方式販賣第一級毒品海洛因，迄93年2 月5 日
    為警查獲（詳後述）時止，前後交易所得合計至少為20萬元
    ，其中甲○○與聶文雄共同販賣海洛因之期間，前後交易所
    得合計至少為7 萬元（聶文雄所涉共同販賣第一級毒品部分
    ，業經原審判處有期徒刑7 年4 月，經上訴本院後，亦經撤
    回上訴而告確定）。
二、嗣經警方對於甲○○所使用之上開0000000000號行動電話門
    號依法聲請核發通訊監察書並進行監聽，查知甲○○涉嫌販
    賣毒品，而於93年2 月5 日下午1 時許，在臺北縣中和市○
    ○路323 號旁巷口處將甲○○查獲，再由甲○○帶同警方前
    往其上址臺北縣中和市○○街132 巷1 號2 樓Ａ室住處實施
    搜索，而將聶文雄查獲，並扣得甲○○所有供其與聶文雄二
    人本件販賣海洛因犯行所用之毒品海洛因11包（不含外包裝
    ，驗餘淨重合計9 ．43公克，純度百分之46．35，純質淨重
    4 ．37公克）、包裝毒品海洛因用之外包裝袋11個（合計重
    2 ．77公克）、行動電話1 具（新力廠牌；含門號00000000
    00號通話卡1 片）、電子秤1 臺、分裝袋72只、販賣海洛因
    所得之現金3 萬8600元，及與本件犯行無關之美娜水10支、
    注射針筒7 支、海洛因殘渣袋16只、行動電話1 具（BENQ廠
    牌；含門號0000000000號通話卡1 片）、電話簿1 本等物，
    而循線偵得上情。
三、案經臺北縣政府警察局板橋分局報請臺灣板橋地方法院檢察
    署檢察官偵查起訴。
    理  由
一、右揭販賣第一級毒品之事實，業據被告甲○○於偵審中坦承
    不諱，核與共同被告聶文雄供述情節大致相符，並有臺灣板
    橋地方法院檢察署檢察官核發之通訊監察書1 件（期間自93
    年1 月13日起至同年2 月11日止；見臺灣板橋地方法院檢察
    署93年度監續字第17號訴訟卷宗第17頁至第19頁）、前開00
    00000000號行動電話門號之通訊監聽譯文1 份在卷可稽；而
    共同被告聶文雄確自93年1 月間起，多次接聽或撥打被告甲
    ○○上開0000000000號行動電話與欲購買海洛因之人洽談交
    易數量、價格、交貨地點等事項，此亦據原審於審理時當庭
    勘驗部分通訊監聽錄音內容無訛，並製有勘驗筆錄1 份附卷
    可按（見原審卷第189 頁至第198 頁）；再本件為警於被告
    前址臺北縣中和市○○街132 巷1 號2 樓Ａ室住處所查獲之
    白色粉末11包（不含包裝袋，驗餘淨重合計9 ．43公克，純
    度百分之46．35，純質淨重4 ．37公克）、經送請法務部調
    查局以化學呈色法、氣相層析質譜儀分析法進行鑑定結果，
    確含第一級毒品海洛因成分，此亦有該局93年3 月11日調科
    壹字第060008019 號鑑定通知書1 紙附卷足憑（見偵查卷第
    98頁）；此外，復有包裝毒品海洛因用之外包裝袋11個（合
    計重2 ．77公克）、行動電話1 具（新力廠牌；含門號0000
    000000號通話卡1 片）、電子秤1 臺、分裝袋72只、販賣海
    洛因所得之現金3 萬8600元等扣案可資佐證；參以本件被告
    為警查獲時所併同查獲之第一級毒品海洛因數量多達11包，
    淨重合計逾9 公克，已逾一般施用毒品者於通常情形下所可
    能持有及施用之毒品數量，足認被告確係以上開海洛因作為
    販賣交易之用；而被告販售第一級毒品海洛因，其出售價格
    較諸購入價格為高，被告確有從中賺取些微利潤等情，亦據
    被告於原審訊問時自承在卷（見原審卷第66頁），亦足認被
    告確有營利之意圖無疑；綜合上情，足認被告甲○○與共同
    被告聶文雄上開自白，核與事實相符。本件事證明確，被告
    販賣第一級毒品之犯行，洵堪認定，應依法論科。
二、按海洛因為毒品危害防制條例第2 條第2 項第1 款所規定之
    第一級毒品；核被告販賣第一級毒品之行為，係犯毒品危害
    防制條例第4 條第1 項之販賣第一級毒品罪。被告甲○○與
    共同被告聶文雄二人自93年1 月間某日起迄查獲時止之販賣
    第一級毒品海洛因犯行，互有犯意之聯絡及行為之分擔，均
    為共同正犯。被告於販賣前後持有第一級毒品海洛因之低度
    行為，應為販賣之高度行為所吸收，不另論罪。被告先後多
    次販賣第一級毒品海洛因，時間緊接，所犯係犯罪構成要件
    相同之罪，顯均係基於概括犯意反覆為之，為連續犯，應依
    刑法第56條規定，以一罪論，並加重其刑（其中法定刑為死
    刑及無期徒刑部分，依法不得加重）。又被告甲○○有如事
    實欄所載之犯罪科刑及執行紀錄，此有本院被告全國前案紀
    錄表1 紙在卷可憑，其於有期徒刑執行完畢後，5 年內再犯
    本件有期徒刑以上之罪，為累犯，依法遞予加重其刑（其中
    本刑為死刑及無期徒刑部分，亦不得加重其刑）。又被告販
    賣毒品雖得款20萬元，惟扣除被告自承之販入價格，獲利甚
    少，且販賣數量不多，時間亦非長久，又販賣對象亦無證據
    證明眾多，而與一些販賣、運輸毒品，數量動輒幾百公克、
    價格至少數百萬元、甚至上千萬元比較，如科以法定最低刑
    即無期徒刑，而認應與社會永久隔離，尚嫌過重，法重情輕
    ，爰依刑法第59條規定酌減其刑，其中本刑為罰金部分，並
    依法先加後減之。
三、原審予以論罪科刑，固非無見。惟查：（一）販賣毒品者，
    其供犯罪所用之物，均沒收之，為毒品危害防制條例第19條
    第1 項所明定，上開規定，係刑法第38條第1 項第2 款、第
    3 項但書所指之特別規定，採義務沒收主義；又毒品危害防
    制條例第18條第1 項規定，得諭知沒收並銷燬之者，以查獲
    之毒品及專供製造或施用毒品之器具為限，並不及於毒品之
    外包裝。而毒品外包裝既係用於包裹毒品，防其裸露、潮濕
    ，便於攜帶販賣，亦係供販賣毒品所用之物，應依毒品危害
    防制條例第19條第1 項之規定宣告沒收之，方屬適法（最高
    法院90年度台上字第637 號、92年度台上字第1288號判決亦
    同此意旨），原判決僅就被查獲之毒品海洛因11包予以沒收
    銷燬之，而漏未將包裝海洛因之外包裝袋11個宣告沒收，自
    有未合。（二）毒品危害防制條例第4 條第1 項所規定販賣
    第一級毒品罪之法定刑為死刑或無期徒刑；處有期徒刑者，
    得併科新臺幣1000萬元以下罰金。原判決認被告構成連續犯
    及累犯，就其所犯販賣第一級毒品罪，認其法定刑為死刑或
    無期徒刑，依法不得加重，固無不當，惟就本刑為罰金部分
    ，特別係累犯部分，未依法加重其刑，亦有未洽（最高法院
    89年度台上字第501 號判決亦同此意旨）。（三）原審認被
    告被查獲當時，於其身上尚查扣供其自身施打之用，而與本
    件被告販賣及轉讓海洛因犯行無關之毒品海洛因1 包（淨重
    0 ．15公克）等情，惟遍查諸卷宗，並無該包粉末扣案之資
    料（見偵查卷第26頁、28頁、29頁、第82頁至第84頁），且
    亦無該包粉末之送鑑定之紀錄，則究竟是否確實扣得該包粉
    末，及該包粉末是否為毒品海洛因，均非無疑？原判決為上
    開認定，同有不當。被告上訴意旨，雖未指摘及此，惟其認
    原審量刑過重，尚非全無理由，自應由本院將原判決關於被
    告販賣第一級毒品暨定執行刑部分均撤銷。爰審酌被告之牟
    利之動機、目的、手段、犯罪時間、販賣毒品予他人施用，
    戕害國人健康，為禍甚烈，然其販賣數量不多，獲利亦少，
    犯罪後均坦承犯行，態度良好等一切情狀，改量處如主文第
    2 項所示之刑，以示懲儆。
四、至扣案之毒品海洛因11包（不含包裝袋，驗餘淨重合計9 ．
    43公克，純度百分之46．35，純質淨重4 ．37公克），係本
    案查獲之第一級毒品，爰依毒品危害防制條例第18條第1 項
    前段之規定沒收銷燬之；又扣案之包裝毒品海洛因用之外包
    裝袋11個（合計重2 ．77公克）、行動電話1 具（新力廠牌
    ；含門號0000000000號通話卡1 片）、電子秤1 臺、分裝袋
    72只、販賣海洛因所得之現金3 萬8600元，均為被告所有，
    供本件販賣毒品犯行所用或所得之財物，已據其於警訊及偵
    審中供承在卷，爰均依毒品危害防制條例第19條第1 項規定
    宣告沒收；再被告因本件販賣毒品海洛因犯行所得之金額，
    至少為20萬元，此據被告甲○○供述明確，本院認被告甲○
    ○因本件販賣海洛因之所得，應以最有利於被告之20萬元計
    算，扣除已扣案之現金3 萬8600元後，被告本件販賣海洛因
    犯行所得之未扣案金額16萬1400元，仍應依毒品危害防制條
    例第19條第1 項規定宣告沒收，如全部或一部不能沒收時，
    應以其財產抵償之。至扣案美娜水10支、注射針筒7 支、海
    洛因殘渣袋16只等物，均係被告甲○○施用海洛因所用之物
    ，而扣案行動電話一具（BENQ廠牌；含門號0000000000號通
    話卡1 片）、電話簿1 本等物，則為被告甲○○日常所使用
    之物品，均與其本件販賣或轉讓海洛因犯行無涉，爰不併予
    宣告沒收，亦附此敘明。
據上論斷，應依刑事訴訟法第369 條第1 項前段、第364 條、第
299 條第1 項前段，毒品危害防制條例第4 條第1 項、第18條第
1 項前段、第19條第1 項，刑法第11條、第28條、第56條、第47
條、第59條，判決如主文。
本案經檢察官曾忠己到庭執行職務。
中　　華　　民　　國　　94　　年　　5 　　月　　25　　日
　　　　　　　　　刑事第四庭    審判長法　官  許增男
　　　　　　　　　　　　　　　　　　  法　官  周煙平
　　　　　　　　　　　　　　　　　　  法　官  謝靜恒
以上正本證明與原本無異。
如不服本判決，應於收受送達後十日內向本院提出上訴書狀，其
未敘述上訴之理由者並得於提起上訴後十日內向本院補提理由書
（均須按他造當事人之人數附繕本）。
                                      書記官  魏淑娟
中　　華　　民　　國　　94　　年　　5 　　月　　25　　日
附錄：本案論罪科刑法條全文
毒品危害防制條例第4 條第1 項
製造、運輸、販賣第一級毒品者，處死刑或無期徒刑；處無期徒
刑者，得併科新臺幣1000萬元以下罰金。
